【裁判字號】    99,訴易,52
【裁判日期】    990929
【裁判案由】    侵權行為損害賠償
【裁判全文】
臺灣高等法院民事判決                  99年度訴易字第52號
原    告  乙○○
被    告  甲○○
上列當事人因刑事附帶民事訴訟請求侵權行為損害賠償事件，經
刑事庭裁定移送前來（98年度附民字第296 號），本院於民國99
年9月15日言詞辯論終結，判決如下：
    主      文
被告應給付原告新臺幣玖萬玖仟伍佰元，及自民國九十八年十一
月二十三日起至清償日止，按年息百分之五計算之利息。
原告其餘之訴駁回。
訴訟費用由被告負擔十分之四，餘由原告負擔。
    事實及理由
一、原告起訴主張：被告於刑事案件之前，曾就刑事案件中代保
    管伊之支票新台幣（下同）70萬元，持該支票參與分配，分
    得20多萬元，應返還該部分金額於伊。被告之重利行為，致
    伊支票跳票，商譽、信用、家庭受有損害。求為判決：被告
    應賠償原告23萬元，並自起訴狀繕本送達之翌日起至清償日
    止，按年利率5%計算之利息。
二、被告則以：臺灣高等法院98年度上更(一)第177 號刑事判決被
    告侵占罪名不成立。被告對原告之債權經向臺灣士林地方法
    院（下稱士林法院）聲請核發支付命令即91年度促字第3034
    5 號，原告未聲明異議而確定，該債權有三，扣除爭議之70
    萬元，尚有27萬元，此債權經被告依法聲請支付命令，並聲
    請強制執行，依法參與分配，參與分配獲償23萬餘元，扣除
    相關強制執行費用，尚且求償不足。答辯聲明：原告之訴駁
    回。
三、按因故意或過失，不法侵害他人之權利者，負損害賠償責任
    。故意以背於善良風俗之方法，加損害於他人者亦同，民法
    第184條第1項定有明文。
  (一)查訴外人彭志成（下稱彭志成）於民國（下同）89年8 月間
    ，因積欠第三人黃瑞福債務100 餘萬元，經黃瑞福囑由綽號
    「阿財」之友人出面協調，黃瑞福同意以50萬元達成和解，
    「阿財」要求15萬元之報酬，彭志成亟需資金給付該和解債
    務及報酬，經原告介紹向被告借貸，被告基於重利之犯意，
    乘彭志成急迫之際，借予65萬元，並亦要求15萬元之報酬，
    而以80萬元做為本金，扣除報酬15萬元後，於89年8 月19日
    以代給付黃瑞福、「阿財」之方式，實際交付彭志成65萬元
    ，約定應於1年內清償，利息按每月5分計算，並由彭志成之
    妻林淑貞簽發發票日90年2 月17日、付款人華南商業銀行華
    江分行、金額50萬元支票一紙，由原告背書，及由原告簽發
    發票日90年10月17日、付款人彰化商業銀行城東分行、金額
    30萬元支票一紙為借款之擔保。彭志成依上開約定支付2 期
    各4萬元利息並清償10萬元本金後，改依本金70萬元計算，
    仍按每月5分付息35,000元，原告並於90年1月24日應被告要
    求簽發發票日91年2 月20日、付款人彰化商業銀行城東分行
    、金額70萬元支票一紙交付被告，被告則返還上開分別由林
    淑貞、原告簽發之金額各50萬元、30萬元支票予原告。彭志
    成按每月支付35,000元利息共8次，另1次由原告於90年12月
    25日代付36,500元。嗣彭志成不再付息，並避不見面，被告
    向原告要求按每月21,000元代付利息，原告分別於91年2月2
    0 日、91年3月30日、91年5月15日各代彭志成支付21,000元
    ，被告因而取得顯不相當之重利，上情經本院98年度上更(一)
    第177號判決被告重利，處有期徒刑6月，如易科罰金，以90
    0元折算1日，減為有期徒刑3月，如易科罰金以900元折算1
    日確定，有本院98年度上更(一)第177 號刑事判決在卷可稽（
    本院卷第3 至13頁反面），足認被告以重利之背於善良風俗
    方法，加損害於原告，可以認定，是以，原告請求被告應負
    損害賠償責任，係屬有據。
  (二)次查，被告向士林法院聲請對原告核發支付命令，該支付命
    令記載原告應給付被告97萬元，及其中(1)70萬元，自91年8
    月19日起，(2)145,000元，自91年6月5日起，(3)125,000元，
    自91年7 月30日起，均按年息6%計算之利息，有士林法院91
    年度促字第30345 號支付命令、確定證明書可稽，可知被告
    就其對原告之債權，係取得確定之支付命令，依民事訴訟法
    第521條第1項規定，與確定判決有同一之效力。被告持確定
    之支付命令參與分配，尚未足額受償，原告主張被告持伊簽
    發之70萬元支票，並持該支票參與分配，分得20多萬元，請
    求被告應返還參與分配所得之款項，為無理由。
  (三)綜上，被告以重利之背於善良風俗方法，加損害於原告，取
    得顯不相當之重利，原告依侵權行為之法律關係，請求被告
    應負損害賠償責任，為有理由。
四、被告不爭執原告代彭志成支付借貸利息36,500元1次、21,00
    0元3次（詳參本院98年度上更(一)字第177 號刑事判決第10頁
    理由四），以上合計99,500元，是以，原告依侵權行為之法
    律關係請求被告賠償99,500元，及自刑事附帶民事起訴狀繕
    本送達翌日即98年11月23日起（有送達證書在卷可稽，本院
    附民卷第2 頁），至清償日止，按年息5%計算之利息，為有
    理由，應予准許。逾上開應准許範圍，原告未立證證明其代
    彭志成支付借貸利息予原告，及其支票跳票、商譽、信用、
    家庭受有損害，是原告請求被告賠償逾99,500元本息部分，
    係非有據，應予駁回。
五、本件事證已臻明確，兩造其餘攻擊防禦方法及未經援用之舉
    證，經審酌核與本件判決結果不生影響，不再逐一論述，附
    此敘明。
六、據上論結，本件原告之訴，為一部有理由，一部無理由，依
    民事訴訟法第79條，判決如主文。
中    華    民    國    99    年    9     月    29    日
                    民事第一庭
                        審判長法  官  吳謙仁
                              法  官  蘇瑞華
                              法  官  李瓊蔭
正本係照原本作成。
不得上訴。
中    華    民    國    99    年    9     月    30    日
                              書記官  王才生

司法院資訊處製作；財團法人民間司法改革基金會備份。
